臺灣士林地方法院民事判決　　　　　　　96年度簡上字第27號
上　訴　人　得鎰開發科技有限公司
法定代理人　甲○○
訴訟代理人　丙○○
被　上訴人　詰泰有限公司
法定代理人　乙○○
上列當事人間請求給付貨款事件，上訴人對於中華民國95年9 月
27日本院內湖簡易庭95年度簡字第784 號第一審判決提起上訴，
本院於民國96年3月13日言詞辯論終結，判決如下：
    主  文
上訴駁回。
第二審訴訟費用新台幣伍仟零捌元由上訴人負擔。
    事實及理由
一、本件上訴人於原審起訴主張：被上訴人向其訂貨，自民國95
    年4 月8 日起至95年4 月21日止出貨之貨款共計新台幣（下
    同）312,585 元未付，爰依買賣關係訴請被上訴人給付貨款
    ；如兩造間買賣關係不存在，則依不當得利之法律關係，請
    求被上訴人返還相當於貨款之不當得利等情。並聲明：被上
    訴人應給付上訴人312,585 元，及自起訴狀繕本送達翌日起
    至清償日止，按週年利率5%計算之利息。被上訴人則以：其
    並未向上訴人訂貨，而係向訴外人顏炳輝個人訂貨，因顏炳
    輝個人無法開立發票，始協調其下游廠商即上訴人開立發票
    ，惟買賣關係係存在於被上訴人與顏炳輝間，且95年4 月份
    之貨款312,585 元已給付予顏炳輝，上訴人亦出具切結書，
    同意95年4 月份之貨款不向被上訴人請款，而向顏炳輝請款
    ，故上訴人請求被上訴人給付貨款或返還不當得利並無理由
    等語置辯。
二、本件原審對於上訴人之請求，判決上訴人全部敗訴，上訴人
    全部聲明不服，並聲明：(一)原判決廢棄；(二)上廢棄部分，被
    上訴人應給付上訴人312,585 元，及自起訴狀繕本送達翌日
    起至清償日止，按週年利率5%計算之利息。被上訴人則聲明
    ：駁回上訴。
三、兩造不爭執之事項：
  (一)原審卷第9 頁至第11頁送貨單所載之物品，被上訴人均有收
    到，並由上訴人開立原審卷第8 頁之發票交予被上訴人。
  (二)上開貨款312,585元，被上訴人已給付予顏炳輝。
  (三)上訴人之訴訟代理人丙○○曾於95年6 月23日以上訴人代表
    人身分與顏炳輝共同簽立如原審卷第25頁之切結書，同意向
    顏炳輝收取4 月份貨款312,585 元，而不向被上訴人收取。
四、本件之爭點：(一)系爭貨物買賣契約出賣人是否為上訴人？(二)
    被上訴人是否對上訴人負有給付貨款之義務？是否構成不當
    得利？(三)系爭切結書之效力為何？茲析述如下：
  (一)系爭貨物買賣契約出賣人是否為上訴人？
    上訴人主張兩造間訂有買賣契約，固提出其所出具之統一發
    票為憑，被上訴人雖不否認該發票之真正，然否認兩造間訂
    有買賣契約，辯稱其係向訴外人顏炳輝訂貨，因顏炳輝無法
    開立發票，始提供其下游廠商即上訴人所開立之發票等情，
    並提出採購單為證，經核卷附之採購單，對象為正昕科技有
    限公司及奕霖企業有限公司（下稱奕霖公司），皆非上訴人
    ，再觀諸上訴人所提出之出貨單，亦係奕霖公司所出具，復
    佐以證人即奕霖公司負責人丁○○證稱：「‧‧‧實際上這
    些交易都是被上訴人與顏炳輝交易，因為我們是顏炳輝的下
    游廠商，顏炳輝會用電話通知我們做那些貨，這些送貨單有
    些為我寫的，有些是顏炳輝寫的」等語（見本院96年2 月6
    日準備程序筆錄），徵諸上訴人於原審亦自認係顏炳輝向其
    訂貨（見原審卷第19頁），足認就系爭貨物與被上訴人訂立
    買賣契約者並非上訴人。
  (二)被上訴人是否對上訴人負有給付貨款之義務？是否構成不當
    得利？
    上訴人既非系爭貨物之出賣人，即兩造間並無買賣契約存在
    ，已如前述，被上訴人即無依買賣契約給付貨款予上訴人之
    義務。又被上訴人雖已收受系爭貨物，為兩造所不爭執之事
    實，然其係基於其與訴外人所訂立之買賣契約所收受，顯有
    法律上之原因，並非不當得利至明。
  (三)系爭切結書之效力為何？對上訴人是否有效？
    上訴人既無從依買賣契約請求被上訴人給付買賣價金，被上
    訴人受領系爭買賣標的亦非不當得利，均如前述，此爭點即
    無再以論述之必要，附此敘明。
五、綜上所述，上訴人先位依買賣契約，備位依不當得利之法律
    關係請求被上訴人給付貨款或相當於貨款之不當得利，均無
    理由，應予駁回。原審為上訴人敗訴判決，並無不合。上訴
    意旨指摘原判決不當，求予廢棄改判，為無理由，應予駁回
    。
六、據上論結，本件上訴為無理由，依民事訴訟法第436 條之1
    第3 項、第449 條第1 項、第78條、第87條第1 項，判決如
    主文。
中　　華　　民　　國　　96　　年　　3 　　月　　27　　日
                  民事第二庭  審判長法  官  陳介源
                                    法  官  王沛雷
                                    法  官  方彬彬
以上正本證明與原本無異。
本判決不得上訴。
中　　華　　民　　國　　96　　年　　3 　　月　　29　　日
                                    書記官  王玉雙
